臺灣臺北地方法院民事判決             99年度重訴字第700號
原      告  湯臣開發股份有限公司
法定代理人  徐楓
訴訟代理人  葉建廷律師
            張少騰律師
            鍾詩敏律師
被      告  家福股份有限公司
法定代理人  康柏德(PATRI.
訴訟代理人  范纈齡律師
複  代理人  陳素芬律師
訴訟代理人  鍾薰嫺律師
上列當事人間給付租金等事件，本院於民國100年9月1日言詞辯
論終結，判決如下：
    主  文
被告應給付原告新臺幣柒仟零參拾玖萬玖仟陸佰伍拾玖元，暨自
民國九十八年十二月十五日起至清償日止（兩造合意停止訴訟日
即民國九十九年四月十四日至續行訴訟日即民國九十九年八月十
日之期間除外），按週年利率百分之五計算之利息。
訴訟費用由被告負擔。
本判決第一項於原告以新臺幣貳仟參佰肆拾陸萬陸仟伍佰伍拾參
元或等值之兆豐商業銀行、臺灣土地銀行、合作金庫銀行之無記
名可轉讓定期存單為被告供擔保後，得假執行。但被告以新臺幣
柒仟零參拾玖萬玖仟陸佰伍拾玖元，為原告預供擔保，得免為假
執行。
    事  實  及  理  由
壹、程序方面：
一、本件兩造合意以本院為管轄法院，有兩造簽訂之不動產租賃
    契約書第21條附卷可稽（見本院卷一第28頁），依民事訴訟
    法第24條規定，本院自有管轄權，合先敘明。
二、按訴狀送達後，原告不得將原訴變更或追加他訴，但請求之
    基礎同一，或擴張或減縮應受判決事項之聲明者，原告得將
    原訴變更或追加他訴，民事訴訟法第255條第1項第2款、第3
    款分別定有明文。經查，本件原告原訴之聲明第1項為：被
    告應給付原告新臺幣（下同）70,399,659元，暨自起訴狀繕
    本送達翌日起至清償日止，按週年利率5﹪計算之利息。嗣
    於民國99年10月7日本院言詞辯論程序中以言詞變更訴之聲
    明為：被告應給付原告70,399,659元，暨自起訴狀繕本送達
    翌日起至99年4月14日止，及自99年8月10日起至清償日止，
    按週年利率5﹪計算之利息。復於99年11月3日以書狀變更訴
    之聲明為：被告應給付原告82,941,829元，暨自起訴狀繕本
    送達翌日起至清償日止（兩造合意停止訴訟日即99年4月14
    日至續行訴訟日即99年8月10日之期間除外），按週年利率5
    ﹪計算之利息。又於99年11月9日本院言詞辯論程序中以口
    頭變更訴之聲明為：被告應給付原告70,399,659元，暨自起
    訴狀繕本送達翌日起至99年4月14日止，及自99年8月10日起
    至清償日止，按週年利率5﹪計算之利息。再於100年2月23
    日本院言詞辯論程序中以書面變更訴之聲明為：被告應給付
    原告70,399,659元，暨自起訴狀繕本送達翌日起至清償日止
    （兩造合意停止訴訟日即99年4月14日至續行訴訟日即99年8
    月10日之期間除外），按週年利率5﹪計算之利息。核其訴
    之變更，所主張基礎事實相同，僅減縮應受判決事項聲明，
    揆諸首揭說明，其所為訴之變更，應予准許。
貳、實體方面：
一、原告主張略以：
  (一)原告及訴外人太平洋電線電纜股份有限公司（以下簡稱「太
    電公司」）於80年11月6日與被告簽訂不動產租賃契約書（
    以下簡稱「系爭契約壹」），由被告向原告及太電公司承租
    座落在新北市三重區○○○段中興小段96之3與96之4地號等
    兩筆土地上由原告及太電公司負責興建完成之建物，包含地
    下1層面積共計5,000坪及地下2層約746個停車位之停車場（
    門牌號碼：新北市○○區○○路5段609巷2號及10號之地下1
    、2樓，以下簡稱「系爭建物壹」），供被告營業使用，被
    告與原告及太電公司並於92年11月簽訂房屋租賃補充協議書
    ，約定每年租金77,000,000元，加計5﹪營業稅為80,850,
    000元，依原告所佔比例60﹪計算，每月原告可收取之租金
    為4,042,500元。依據系爭契約壹第6條第2項第4款及第17條
    第1項之約定，被告應於每年2月、5月、8月及11月開始5日
    內預付當期租金。詎被告自96年11月起迄今均未依約給付租
    金，原告乃於96年11月20日委託律師發函通知被告，要求被
    告應於函達後10日內付清其應先給付之96年11月、12月及97
    年1月共3個月之租金12,127,500元。惟被告拒絕履約，原告
    及太電公司遂於97年1月7日分別以臺北正義郵局第7號存證
    信函及臺北安和郵局第42號存證信函，對被告發出催告通知
    ，要求被告於函到3日內清償期積欠之租金，否則將不再通
    知，系爭契約壹逕於函到3日之次日起自動終止契約關係，
    上開存證信函並於97年1月8日送達被告，但被告仍然拒絕給
    付租金，原告既已合法完成催告通知，系爭契約壹已於97年
    1月11日自動終止。縱認原告及太電公司前揭終止租賃契約
    之意思表示不生效力，然原告及太電公司復於97年1月15日
    及97年1月16日分別再以臺北正義郵局第28號存證信函及臺
    北安和郵局第129號存證信函通知被告，系爭契約壹將於該
    存證信函送達被告次日起終止，該兩紙存證信函並於97年1
    月17日同時送達被告，則系爭契約壹至遲已於97年1月18日
    終止，嗣被告於98年7月7日返還系爭建物壹予原告。爰依系
    爭契約壹第6條第2項第4款請求被告給付自96年11月3日起至
    97年1月17日止，按每月租金4,042,500元計算，尚未給付之
    租金10,106,250元。另依不當得利或侵權行為法律關係請求
    被告返還自97年1月18日起至98年7月7日止，無權占有系爭
    建物壹期間，按每月租金4,042,500元計算，所得相當於租
    金之不當得利或損害賠償71,417,500元。故自96年11月3日
    起至98年7月7日止，被告應給付原告81,523,750元，惟扣除
    被告已給付之押租金12,464,640元，合計被告尚應給付原告
    69,059,110元。
  (二)原告另於96年1月31日與被告簽訂房屋租賃契約（以下簡稱
    「系爭契約貳」），由被告向原告承租座落在新北市三重區
    ○○○段中興小段96之3及96之4地號土地上之建物（門牌號
    碼：新北市○○區○○路5段609巷14號之14，1樓編號C17，
    以下簡稱「系爭建物貳」），供被告營業使用，並約定租賃
    期限自96年2月1日起至97年1月31日止。詎被告於96年12月
    25日以淡水竹圍郵局字1087號存證信函通知原告其欲於96年
    12月31終止系爭契約貳，違反系爭契約貳第17條終止租約應
    於3個月前通知原告之約定，使原告受有97年1月之租金77,7
    74元預期利益之損害，自應負債務不履行之損害賠償責任。
    且原告在系爭契約貳於97年1月31日租期屆滿後，不同意再
    出租予被告，則系爭契約貳自於97年1月31日終止，依據系
    爭契約貳第6條之約定，被告應按原狀遷空交還系爭建物貳
    予原告。惟被告於98年7月7日始將系爭建物貳交還原告，期
    間已屬無權占有。爰依不當得利及侵權行為法律關係請求被
    告給付97年1月1日起至97年1月31日止之租金77,774元，及
    97年2月1日起至98年7月7日止無權占有期間按每月租金77,
    774元計算所獲相當於不當得利1,340,305元，惟扣除被告已
    給付之押租金222,210元，合計被告尚應給付原告1,195,869
    元。
  (三)原告前於90年4月1日予被告簽訂備忘錄，由被告向原告承租
    座落在門牌號碼新北市○○區○○路5段609巷18號大樓屋頂
    ，以設置及使用冷卻水塔，供被告營業使用，並約定每月管
    理費為17,225元，外加營業稅860元，總計每月應給付原告
    18,085元。惟被告自96年9月起即未給付管理費，計至97 年
    4月止，積欠8個月管理費用144,680元。爰依備忘錄之約定
    請求被告給付原告自96年9月起至97年4月止積欠之管理費用
    144,680元。總計前述金額，被告應給付原告70,399,659元
    。
  (四)對被告抗辯所為之陳述：
  1.被告辯稱原告及太電公司自97年1月15日起至98年1月22日止
    ，並未履行變更建物使用執照之契約義務，被告自得行使同
    時履行抗辯權而無庸給付系爭契約壹、貳之租金云云。然依
    照系爭契約壹第13條之約定，原告及太電公司應申請並完成
    系爭建物壹地下1樓之用途變更為超級市場或一般零售業用
    之前提為租賃物座落土地因都市計畫變更為商業區者，惟系
    爭建物壹、貳於簽訂系爭契約壹時，即劃歸新北市三重區都
    市計畫內之乙種工業用地，迄今並未有任何都市計畫變更情
    事，原告及太電公司自無變更使用執照之義務。被告於簽訂
    系爭契約壹時，明知租賃物座落土地為工業區，須待都市計
    畫變更為商業區後，方得變更使用執照為超級市場或一般零
    售業，但被告衡量經營賣場之豐厚利潤及可能受有新北市政
    府罰鍰之潛在風險後，仍決定與原告及太電公司簽約承租，
    原告及太電公司實已善盡誠實揭露租賃標的物現狀之義務，
    被告自應承受遭主管機關科處罰鍰之風險。另依內政部90年
    10 月30日修正頒佈之「都市計畫法臺灣省施行細則」修正
    第18 條工業區設置必要附屬設施之限制，乙種工業區內可
    設置包括倉儲批發業、一般零售業、餐飲業等，故雙方協商
    由原告及太電公司支付所有變更申請費用，由被告以原告名
    義委託建築師辦理使用執照變更作業，但因申請時需取得建
    物全體共有人之同意書，始終無法完成變更。雖內政部94年
    11月30 日函示共有建築物之拆除或變更使用，有土地法第
    34條之1之適用，但被告自始即依系爭契約壹、貳之規定，
    自行處理建物違規使用及承受罰鍰之情事，並遲至96年9月
    始來函要求原告及太電公司參與縣府工務局要求變更之會議
    ，原告及太電公司自該時起始知被告並未積極辦理變更申請
    之意，於是自該時起開始自行委託建築師進行變更申請，並
    已收到工務局使用執照變更、分戶、室內裝修核准函，待室
    內裝修工程完竣驗收後即完成變更作業，被告及太電公司已
    盡力依約配合被告。故被告未能完成執照變更之事不可歸責
    於原告及太電公司，被告辯稱原告及太電公司未履行系爭契
    約壹第13條變更使用執照之義務，其得以行使同時履行抗辯
    而無庸給付租金云云，並非可採。
  2.被告辯稱系爭租約壹第13條規定之真意在於未來一旦得以將
    系爭建物壹變更為超級市場或一般零售業使用時，原告及太
    電公司應即立即辦理變更手續，以符合被告承租系爭建物壹
    之本旨云云。惟系爭契約壹第13條既已明定原告及太電公司
    應立即申請並完成系爭建物壹地下1樓之用途變更為超級市
    場或一般零售業用之前提係租賃物土地變更為商業區者，則
    自應於都市計畫變更確定並公佈施行日後，原告及太電公司
    始有負有變更使用執照之義務，被告擅自解釋有悖於系爭契
    約壹第13條之文義。
  3.被告另辯稱已代原告及太電公司墊付管理費及其他費用及經
    新北市政府課處罰鍰等數額得互相抵銷云云。然依系爭契約
    壹第1條第（一）項第1款、第1條第（四）項、第10條第（
    三）項之約定，兩造所約定被告無庸付費者，係被告不負擔
    本區大樓之管理費及在本棟大樓屋頂及其他適當空地及管道
    間設置冷卻水塔及連接管線，原告及太電公司擔保其無償使
    用權，被告無需另行付費。參諸系爭契約壹第1條第（一）
    項第1款租金之約定，係就被告承租之面積，併就依該面積
    按其比例抽象所應分攤之公共面積並以附圖標示部分計算租
    金，被告就公共設施面積支付租金對價，故系爭契約壹第1
    條第（四）項約定被告使用之公共設施不再支付原告及太電
    公司租金，但無從得出被告不必支付實際使用公共設施管理
    費等相關費用之結論。公共設施之租金及管理費用要屬兩事
    ，縱使公共設施不需付租，並非當然表示被告無庸繳納公共
    設施之管理費用。另被告雖辯稱本區大樓之公共地區與設施
    係由被告承租而為排他獨占使用，才為第10條第3項但書之
    約定云云。然系爭契約壹第10條第（三）項但書並未以被告
    獨占排他使用為條件，被告復未舉證證明兩造確有合意需以
    其獨占排他使用為被告支付公共設施使用費用之條件，自難
    認被告於此無需繳納公共設施使用費，此亦經本院97年度重
    訴字第257號民事判決認定在案。故被告所指其支付之相關
    管理費用，並非屬第10條第（三）項本文所指原告及太電公
    司所應負擔之本區大樓管理費，而係同條項約定但書所指之
    實際使用大樓公共設施部分所產生之費用，此部分本應由被
    告自行支付，而被告支付此部分之費用，係為其自身所為，
    並非為原告或太電公司所為，故被告辯稱其所負擔之費用係
    為原告及太電公司所墊付應得抵銷云云，亦不可採。又原告
    應協助變更使用執照義務之前提條件尚未成就，被告亦知悉
    系爭建物壹、貳座落土地仍屬乙種工業用地，目前尚無法變
    更為商業區，此為被告締約時所明知，故被告於簽訂系爭契
    約壹、貳時，已知悉可能經主管機關課處罰鍰之風險，故被
    告所支付之罰鍰自無由要求原告負擔，被告所辯以相關罰鍰
    數額為抵銷云云，亦無足採。
  4.被告支付之電動步道使用空間之費用並非租金，而該步道有
    使用到公共設施，經兩造協議後，被告所同意給付之款項，
    與系爭契約壹並無不符，被告尚不得請求原告返還，亦無從
    援引該款項主張抵銷。
  5.被告辯稱原告不得主張3個月搬遷期之租金或不當得利金額
    云云。依照系爭契約壹第8條第（二）項及第17條第（二）
    項之約定，3個月騰空期僅係為規範原告於何時起得自行雇
    工代被告履行騰空租賃物之義務，且該期間經過後，原告即
    得任意處置被告遺留之器具及設施，被告不得另為主張，也
    非當然表示被告於契約終止後仍得繼續無償使用租賃物達3
    個月，此由上開條款並未約定於騰空期間中得無償使用等語
    即可知悉，故被告辯稱租約終止後3個月內得以無償使用系
    爭建物壹云云，並非可採。
  6.又被告辯稱營業稅數額不得轉嫁原告云云，但被告於契約終
    止後之期間，應得認受有相當於租金之不當得利，原告則受
    有損害，而兩造約定之租金本即係含稅之金額，故相當於租
    金之利益自應將營業稅內含，此與租金收入是否應課營業稅
    之規範無涉。
  7.就系爭契約參部分，被告辯稱該備忘錄未經被告公司有權簽
    署之人簽署用印，對於被告不生效力云云。然該備忘錄雖由
    原告三重分公司所簽署，但被告三重分公司本有權就其業務
    範圍內從事相關法律行為，被告三重分公司基於設置及使用
    冷卻水塔之事由簽署備忘錄，自屬其業務範圍內所為之有效
    法律行為，效力當然及於被告。被告現因自身內控問題，於
    事後悔約，拒絕承受該備忘錄之效力，已違反民法第148條
    第2項之誠實信用原則。又被告變更該備忘錄之簽署與系爭
    契約壹第18條後段約定之契約變更程序有所不符云云。然兩
    造於90年簽署備忘錄時，係基於被告欲於湯城園區18號大樓
    屋頂設置及使用冷卻水塔等事宜，故約定由原告盡力協助被
    告取得設置及使用冷卻水塔之權利，並排除被告可能遭受之
    阻礙，但被告應於使用期間內，每月支付原告17,000元作為
    管理費用，嗣雙方又合意調整管理費用為17,225元，另加計
    營業稅共計18,085元。該備忘錄顯與系爭契約壹之約定無涉
    ，自不受系爭契約壹第18條後段約定之規範，被告以此拒絕
    支付管理費用，委無足取。
  8.被告辯稱其於97年1月15日起即完全無法於系爭建物壹、貳
    中經營租約約定之商場，且完全未於建物內放置任何財物，
    被告並未因占有租賃物而獲得任何利益，原告不得主張不當
    得利云云。然按無法律上原因占有他人建物者，本即應認獲
    有相當於租金之不當得利，被告於97年1月18日及97年1月31
    日後，仍分別占有系爭建物壹、貳而未返還原告，被告即有
    無權占有系爭建物壹、貳之情形，自享有得利用系爭建物壹
    、貳之利益。至於被告是否在系爭建物壹、貳內放置財物，
    原告無從知悉，且無論被告是否在系爭建物壹、貳內放置財
    物，亦不影響被告因占有系爭建物壹、貳而享有利益之事實
    ，被告辯稱未放置財物即未受有利益云云，顯不足採。且系
    爭建物壹本即座落在工業區，被告係出於自身商業判斷而願
    意承租，自不得以系爭建物壹無法使用收益之情形為由，拒
    絕給付租金。另系爭建物貳目前得為利用之狀態與締約時無
    異，自非無法利用之狀態。被告主張以原訂租金數額計算被
    告因無權占有系爭建物壹、貳而獲得之利益數額，均屬有據
    等語。
  (五)並聲明：
  1.被告應給付原告70,399,659元，暨自起訴狀繕本送達翌日起
    至清償日止（兩造合意停止訴訟日即99年4月14日至續行訴
    訟日即99年8月10日之期間除外），按週年利率5﹪計算之利
    息。
  2.原告願提供現金或等值之兆豐商業銀行、臺灣土地銀行、合
    作金庫銀行之無記名可轉讓定期存單為擔保，請准宣告假執
    行。
二、被告抗辯則以：
  (一)被告承租系爭建物壹、貳作為經營賣場銷售商品之營業使用
    時，系爭建物壹、貳座落土地屬都市計畫之工業區，尚無從
    作為超級市場或一般零售業使用，因此兩造於系爭契約壹第
    13條前段約定，如租賃物座落之土地因都市計畫變更為商業
    區者，於都市計畫變更確定並公佈施行日後，原告及太電公
    司應立即申請並完成租賃物地下1層之用途變更為超級市場
    或一般零售業用。亦即原告負有申請並完成租賃物地下1樓
    之用途變更為超級市場或一般零售業用之義務，該條約定雖
    以都市計畫變更為商業區為例示，但條文約定意旨實係指於
    租賃物用途得變更為超級市場或一般零售業用時，原告及太
    電公司即應負責辦理變更，以使被告使用租賃物得符合租賃
    契約之目的。91年2月6日修正施行之都市計畫法臺灣省施行
    細則第18條第1項規定，乙種工業區內之建物及土地得為一
    般商業設施使用，前開所稱一般商業設施，依同細則第18條
    第2項第4款之規定，包括一般零售業及一般服務業等設施，
    而所謂一般零售業，依中華民國行業分類則係指包括量販店
    在內之綜合商品零售業。系爭建物壹、貳座落之土地，係在
    乙種工業區內，故於91年2月6日施行細則第18條規定修正後
    ，該租賃物已得變更作為一般商業設施之使用，原告及太電
    公司應依前項施行細則及系爭租約第13 條之約定，立即申
    請變更租賃物之使用執照為一般零售業或超級市場使用，始
    符合租約本旨。被告自91年2月6日法令變更時起，屢屢催促
    原告及太電公司應依租約變更租賃物之使用執照，但原告及
    太電公司一再拖延，迄今仍未完成租賃物使用執照變更，致
    使被告自91年2月6日起至96年11月止，遭新北市政府多次罰
    鍰，累積罰鍰金額高達320萬元，新北市政府甚至命令被告
    停止營業，被告因此自97年1月15日起停止營業。由於原告
    及太電公司遲遲拒絕完成建築物使用執照之變更，導致被告
    遭新北市政府勒令停業，而無法使用系爭建物壹、貳進行營
    業，被告因此發函通知原告及太電公司將前揭罰鍰與自97年
    2月起應付之租金，主張同時履行抗辯，且於使用執照變更
    完成前，被告並無給付租金之義務。詎原告及太電公司竟於
    97年1月7日來函片面終止租約，但被告已經行使抵銷權，並
    主張同時履行抗辯，原告自無片面終止租約之權利，被告因
    此於97年1月11日發函告知原告及太電公司終止租約並不合
    法，惟迄至98年1月間，原告及太電公司仍不依約變更使用
    執照，被告迫不得以而於98年1月22日以原告及太電公司違
    約為由，依系爭契約壹第17條之約定，終止兩造全部租約。
    兩造租約終止後，被告原擬將租賃物返還原告及太電公司，
    但原告及太電公司拒絕返還被告押租金，並以押租金與被告
    未給付之租金扣抵，被告認原告及太電公司財務狀況不佳，
    恐無力返還押租金，因此於原告及太電公司返還押租金前，
    暫不返還租賃物，雙方多次協商，直至98年7月7日被告才將
    租賃物全部點交予原告及太電公司。依據最高法院見解，倘
    出租人未提供合於使用之租賃標的物者，承租人得主張同時
    履行抗辯而拒付租金，而被告已於96年12月7日及97年1 月
    11日之存證信函中通知原告及太電公司將行使同時履行抗辯
    權，原告及太電公司迄今均未完成租賃物使用執照變更，則
    被告於97年2月起至98年1月22日終止租約之日止，自得拒絕
    給付租金。
  (二)依據系爭契約壹第1條第（一）項及第（二）項約定，被告
    承租作為獨占排他使用範圍包括供被告營業使用之地下1樓
    4,800坪、地下4樓應分擔之公共設施面積200坪，及地下2樓
    746個停車位之停車場。依據系爭契約壹第1條第（四）項前
    段之約定，被告有與本區大樓住戶共同使用本區大樓公共地
    區與設施之權利，無需另行支付租金，且系爭契約壹第10條
    第（三）項明訂被告不需負擔本區大樓之管理費，故被告使
    用本區大樓公共地區設施如有任何應付之管理費，均應由原
    告負責，而與被告無涉。詎被告竟遭湯城園區B1、B2管理委
    員會（以下簡稱B1/B2管委會」）要求支付管理費，被告當
    時即向原告及太電公司反應要求其等支付管理費，但原告及
    太電公司置之不理，導致B1/B2管委會一再阻撓被告營業，
    被告為避免影響營業，不得不代原告及太電公司先行墊付管
    理費，自82年11月起至96年8月31日止，被告已代為支付管
    理費87,775,663元，另自82年1月起迄87年12月止，被告代
    為支付管理服務費達23,040,000元，被告受有嚴重損失。另
    依據系爭契約壹第1條第（四）項後段約定，如因被告裝置
    冷卻水塔而需支付任何形式之空間使用費，應由原告及太電
    公司負責。然湯城園區18號大樓管理委員會竟要求被告就新
    北市○○區○○路5段609巷18號大樓屋頂上設置冷卻水塔所
    使用之空間，自83年1月起每月支付11,130元，被告臺北三
    重分公司就此總計支出725,063元，被告於支付上開費用時
    ，並不知依據系爭契約壹被告並無支付義務。原告甚至自90
    年12月起，要求被告臺北三重分公司每月支付17,224元之冷
    卻水塔空間使用費，已違反系爭契約壹第1條第（四）項後
    段之約定。另依據系爭契約壹第1條第（六）項之約定，被
    告對於地下1樓至地下2樓之電動步道使用空間，不需另行支
    付租金，但原告竟要求被告臺北三重分公司支付因該電動步
    道使用空間之費用。總計被告為原告及太電公司支付之B1/B
    2管委會管理費及管理服務費、冷卻水塔空間使用費及電動
    步道使用費等達117,729,182元，及因原告與太電公司未變
    更使用執照導致被告遭新北市政府科處罰鍰320萬元，總計
    金額達120,929,182元。被告已於96年9月20日發函原告及太
    電公司，請求原告及太電公司返還被告代墊之前揭費用及罰
    鍰，如原告及太電公司拒絕返還，依據系爭契約壹第17 條
    第（一）項及第16條第（一）項約定，原告及太電公司應對
    被告所受損害負連帶賠償責任，故被告將以為原告及太電公
    司所代墊之相關費用與自96年11月起應給付之租金主張抵銷
    。但原告及太電公司對於被告請求仍然置之不理，被告乃於
    96年11月29日以淡水竹圍郵局第1035號存證信函通知原告及
    太電公司，主張以為原告及太電公司代墊之費用及罰鍰與96
    年11月起至97年1月間之租金抵銷。又依據系爭契約壹第6條
    第（一）項第1點之規定，原告應於被告返還租賃物同時無
    息返還押租金予被告，是依兩造約定，租期屆滿或終止後，
    點交返還租賃物與押租金之返還係立於同時履行之地位，但
    原告於租約終止後，卻以被告積欠租金為由，拒絕返還原告
    交付之押租金21,210,610元，實屬無據，被告自得請求原告
    返還押租金。是兩相扣抵之下，被告已無積欠原告租金之情
    事，原告請求被告給付租金，顯無理由。
  (三)依據系爭契約壹第8條第（二）項、第17條第（二）項之約
    定，於租期屆滿或期前終止後，被告尚有3個月之搬遷期，
    於此期間被告無庸給付租金，亦無不當得利之問題，故自98
    年1月23日租約終止翌日起至同年4月22日間，被告自無庸支
    付此段期間之租金或相當於租金之不當得利予原告。
  (四)被告於新北市政府因租賃物使用不符規定，勒令停止營業後
    ，即於97年1月15日起停止營業，並陸續將財物遷出。故自
    97 年1月15日起，被告已完全無法使用租賃物經營賣場，且
    未使用該租賃物放置財物，自未受有利益。是被告自97 年1
    月15日起至98年7月7日返還租賃物前，係基於同時履行抗辯
    及不安抗辯權之行使，而未返還租賃物，非無法律上之原因
    ，原告自不得主張被告獲有相當於租金之不當得利。
  (五)依據系爭契約壹第1條第（四）項及第18條後段約定，契約
    應經全體立約人簽署後開始生效，嗣後若有增刪修正非經全
    體立約人共同以書面簽署，不生效力。原告雖提出備忘錄主
    張被告臺北三重分公司同意支付其每月17,225元之裝置冷卻
    水塔空間使用費，但該備忘錄已經變更租約，依系爭契約壹
    第18條後段約定，此變更非經全體立約人共同以書面簽署，
    不生效力。且被告於兩造有關管理費用之爭議即本院97年度
    重訴字第257號案件中，從未見過該備忘錄，該備忘錄亦未
    經被告公司有權簽署人簽署用印，對於被告自不生效力。原
    告以此主張被告同意每月支付17,225元費用云云，殊無可採
    。
  (六)又加值型及非加值型營業稅法第2條、第3條規定，租金納稅
    義務人本為出租人即原告，係因兩造租約另有約定才使營業
    稅由被告負擔。惟系爭契約壹、貳既已終止，即應回歸營業
    稅法之規定，亦即原告所請求相當於租金之不當得利數額，
    應僅以租約所定之租金為限，不包括5﹪之加值型營業稅，
    故原告請求被告給付之租金已計入營業稅，顯有不當。
  (七)況原告直接以兩造租約約定之租金作為計算不當得利之數額
    ，而完全未說明被告於該期間因系爭建物壹、貳所受利益為
    何，原告主張與不當得利之規定不符。詳言之，自97年1月
    起，由於原告與太電公司並未依約辦理使用執照變更，系爭
    建物壹、貳不得作為經營賣場使用，主管機關因此勒令被告
    停止營業，亦即系爭建物壹、貳自該時起之客觀使用價值，
    根本不可能達原約定之數額。依據臺灣高等法院前例就類似
    情形，均係依實際使用情形及價值定不當得利數，絕非逕依
    原租約約定之租金金額認定之。查系爭建物壹、貳之房屋及
    土地之價值，僅分別約為83,453,725元及562,524元，但原
    告主張不當得利計算基礎係以系爭建物壹每年租金77,000,0
    00元，系爭建物貳每月租金77,774元計算，與該土地及房屋
    價值相比，系爭建物壹達年息92﹪，系爭建物貳年租金甚至
    高於建物與土地價值，參酌土地法第97條之規定，城市房屋
    之租金以不超過土地及其建築物申報總價值年息10﹪為限，
    原告計算不當得利數額之基礎顯不合理。原告應舉證證明系
    爭建物壹、貳本身之利益為何，如何量化為金額，不能僅依
    租金計算不當得利數額等語，資為抗辯。
  (八)並聲明：
  1.原告之訴及假執行之聲請均駁回。
  2.如受不利判決，願供擔保請准宣告免為假執行。
三、本件兩造不爭執事項：
  (一)原告及太電公司於80年11月6日曾與被告簽訂不動產租賃契
    約書（即系爭契約壹），由被告向原告及太電公司承租坐落
    於新北市三重區○○○段中興小段96-3與96-4地號等2筆土
    地上由原告及太電公司負責興建完成之建物，包含地下一層
    面積共計5, 000坪（門牌號碼：新北市○○區○○路5段609
    巷2號及10號之地下1樓）及地下2層約746個停車位之停車場
    （即系爭建物壹），供被告營業使用，被告與原告及太電公
    司並於92年11月簽訂房屋租賃補充協議書，約定每年租金為
    77,000,000元。
  (二)被告自96年11月起即未依約給付租金，原告及太電公司遂於
    97年1月7日，分別以臺北正義郵局第7號存證信函及臺北安
    和郵局第42號存證信函對被告發出催告通知，就被告遲延租
    金給付已逾2個月一事，要求被告應於文到後3日內繳清其所
    積欠之租金，否則將不再通知，依系爭契約壹逕於文到3日
    之次日起自動終止租約，而上開存證信函已於97年1月8日送
    達被告。
  (三)原告及太電公司於97年1月15日及16日分別再以臺北正義郵
    局第28號存證信函及臺北安和郵局第129號存證信函通知被
    告，依系爭契約壹之約定於該存證信函送達被告之次日起終
    止租約。
  (四)原告於96年1月31日與被告簽訂房屋租賃契約書（即系爭契
    約貳），由被告向原告承租坐落於新北市三重區○○○段中
    興小段96-3及96-4地號土地上之建物（門牌號碼：新北市○
    ○區○○路5段609巷14號之14一樓編號C17（即系爭建物貳
    ），供被告營業使用，並約定租賃期限自96年2月1日起至97
    年1月31日止。
  (五)被告於96年12月25日以淡水竹圍郵局第1087號存證信函通知
    原告，其欲於96年12月31日終止系爭契約貳。
四、本件之爭點及本院得心證之理由：
    本件經依民事訴訟法第270條之1第1項第3款規定，整理爭點
    並協議簡化爭點後，僅就兩造之爭執點及本院判斷，分述如
    下：
  (一)原告與太電公司終止系爭契約壹、貳，是否合法？
  1.按承租人租金支付有遲延者，出租人得定相當期限，催告承
    租人支付租金，如承租人於其期限內不為支付，出租人得終
    止契約；租賃物為房屋者，遲付租金之總額，非達2 個月之
    租額，不得依前項之規定，終止契約。民法第440 條第1項
    第2項前段分別定有明文。查依據系爭契約壹第6條第(二)項
    第4款之約定，系爭租賃物之租金係以每3個月為1期，被告
    於每期開始5日內預付該期租金（見本院卷一第21頁）。被
    告自96年11月3日起即未依約繳付租金乙節，為被告所不否
    認，而原告乃於96年11月20日委託律師發函通知被告，要求
    被告應於函達後10日內付清其應先給付之96年11月、12月及
    97年1月共3個月之租金12,127,500元，但被告拒絕履約，原
    告及太電公司遂於97年1月7日分別以臺北正義郵局第7號存
    證信函及臺北安和郵局第42號存證信函，對被告發出催告通
    知，要求被告清償租金，否則系爭契約壹逕於函到3日之次
    日起自動終止契約關係，上開存證信函並於97年1月8日送達
    被告，原告及太電公司復於97年1月15日及97年1月16日分別
    再以臺北正義郵局第28號存證信函及臺北安和郵局第129 號
    存證信函通知被告，系爭契約壹將於該存證信函送達被告次
    日起終止，該兩紙存證信函並於97年1月17日同時送達被告
    ，此有原告提出之存證信函2件（見本院卷一第34至39頁、
    第40至44頁、第47至49頁、第50至52頁）、掛號郵件回執（
    見本院卷一第45頁、第46頁、第53頁、第54頁）存卷可證，
    並為兩造所不爭執。則兩造對於租金之支付既定有期限，而
    被告未於期限內繳納，且已遲付繳納租金達2個月之租額，
    並經原告及太電公司定期催告卻仍未繳付，則原告及太電公
    司自得終止租約。又被告已於97年1月17日收受終止租約之
    存證信函，故兩造間系爭契約壹應於97年1月17日已生合法
    終止之效力。
  2.又系爭契約貳第2條約定租賃期間自96年2月1日起至97年1月
    31日止，被告雖於96年12月25日以淡水竹圍郵局字1087 號
    存證信函通知原告其欲於96年12月31終止系爭契約貳，此有
    該存證信函1件為證（見本院卷一第57至62頁）。但依據系
    爭契約貳第17條之約定，期前終止被告應於3個月前通知原
    告，而被告並未依約於3個月前通知原告，則被告終止系爭
    契約貳並非合法，系爭契約貳應於97年1月31日因期滿而終
    止。
  (二)原告是否得請求被告給付系爭契約壹、貳之租金及相當於租
    金之不當得利之損害？若可，金額應為若干？原告直接以兩
    造約定之租金作為計算被告所獲不當得利之數額，是否合理
    ？營業稅是否得計入租金一併請求？被告抗辯搬遷期間3個
    月無需支付租金，是否有理？
  1.按承租人應依約定日期，支付租金，民法第439條定有明文
    ；又依不當得利之法則請求返還不當得利，以無法律上之原
    因而受利益，致他人受有損害為其要件，故其得請求返還之
    範圍，應以對方所受之利益為度，非以請求人所受損害若干
    為準，無權占有他人不動產，可能獲得相當於租金之利益為
    社會通常之觀念（最高法院61年台上字第1695號判例意旨參
    照）。
  2.被告自96年11月3日起即未依約繳付租金，經原告及太電公
    司據以終止租約，兩造間系爭契約壹已於97年1月17日發生
    終止之效力，故原告請求被告給付自96年1月3日起至97 年1
    月17日前，按兩造原約定每年租金77,000,000元，加計5﹪
    營業稅為80,850,000元，依原告所佔比例60﹪計算，每月原
    告可收取之租金為4,042,500元計算，尚未繳付之租金10,
    106,250元，確屬有據（4,042,500×2＋4,042,500×15/30
    ＝10,106,250）。
  3.另系爭契約貳於97年1月31日終止，按每月租金77,774元計
    算，原告請求被告給付97年1月1日起至97年1月31日止尚未
    給付之之租金77,774元，亦屬有據。
  4.原告主張被告自終止租約後仍繼續使用系爭建物壹，已屬無
    權占用，而受有免繳租金使用租賃物之利益，致其受有無法
    使用租賃物之損害，請求被告給付其自終止租約後至98 年7
    月7日返還租賃物之日止相當於租金之不當得利，亦屬有據
    。而查，系爭建物壹每月原告可收取之租金為4,042,500元
    ，則就系爭契約壹部分，自97年1月18日起至98年7月7日止
    ，依每月租金為基礎計算被告所獲之不當得利，合計為71,4
    17,500元（4,042,500×17＋4,042,500×20/30＝71,417,50
    0）。另系爭契約貳部分，自97年2月1日起至98年7月7日止
    ，被告所獲相當於租金之不當得利為1,340,305元（77,774
    ×17＋77,774×7/30＝1,340,305）。
  5.總計就系爭契約壹部分，自96年11月3日起至98年7月7日止
    ，被告應給付原告尚未給付之租金及相當於租金之不當得利
    數額為81,523,750元，惟扣除被告已給付之押租金12,464,
    640元，合計被告尚應給付原告69,059,110元（10,106,250
    ＋71,417,500－12,464,640＝69,059,110）。就系爭契約貳
    部分，自97年1月1日起至98年7月7日止，被告應給付原告尚
    未給付之租金及相當於租金之不當得利數額為1,418,079元
    （77,774＋1,340,305－222,210＝1,418,079），惟扣除被
    告已給付之押租金222,210元，合計被告尚應給付原告1,195
    ,869元。準此，被告應給付原告系爭契約壹、貳尚未給付之
    租金及相當於租金之不當得利共為70,254,979元（69,059,
    110＋1,195,869＝70,254,979）。至原告依據不當得利法律
    關係請求被告給付，已屬有據，則原告另依侵權行為法律關
    係為相同請求，本院自無庸予以審究，併此敘明。
  6.被告雖抗辯應依實際使用情形及價值定不當得利數，不得逕
    依租約約定之租金金額認定，應依土地法第97條之規定作為
    不當得利計算之基礎云云。然本院審酌兩造對於租賃物之使
    用既已有租金之約定，已無需再依旁證判斷使用情形及價值
    。被告承租租賃物之用途，及是否實際使用租賃物，均與租
    金之數額約定無關，兩造既已就租賃物之使用約定租金，無
    論被告是否使用，或作何使用，均不影響其繳納租金之義務
    。且被告無權占用租賃物所受之利益，即為免繳租金，而致
    原告受有無法使用租賃物之損害所應返還予原告者，亦為免
    繳租金之利益，故應以系爭契約壹、貳所約定之租金，作為
    本件不當得利損害金之計算基準，始為妥適，被告此部分所
    辯，尚非可採。
  7.被告辯稱營業稅為原告應負擔之費用，不得計入租金一併請
    求被告給付云云。惟按凡有中華民國來源所得之個人，應就
    其中華民國來源之所得，依本法規定，課徵綜合所得稅；復
    按依中華民國公司法規定設立登記成立之公司，或經中華民
    國政府認許在中華民國境內營業之外國公司所分配之股利；
    所得稅法第2條、第8條第1項定有明文。兩造間租約關係雖
    已終止，但原告請求被告支付不當得利，仍屬原告在中華民
    國境內所得收益，依所得稅法第2條、第8條規定，仍應課徵
    營利事業所得稅，而兩造於租金支付時既特別約定營業稅之
    負擔，此為被告所不否認，則應認兩造已將負擔營業稅之不
    利益計入租金給付範圍，故原告主張被告所受利益，將兩造
    約定租金加計營業稅一併請求，仍屬合理。
  8.被告辯稱依據系爭契約壹第17條第2項之約定，其有3個月之
    搬遷期，故自98年1月23日至98年4月22日止，應不負給付租
    金之義務云云。然查，原告及太電公司既已於97年1月17日
    合法終止租約在前，則被告嗣後於98年1月22日終止租約，
    已不合法，被告自不得執此事後不合法之終止租約為由拒絕
    給付租金或相當於租金之不當得利。雖系爭契約壹第8條第
    （二）項約定：「租期屆滿或終止時，乙方（指被告）須於
    3個月內負責騰空後返還租賃物予甲方（指原告及太電公司
    」，第17條第（二）項約定：「租期屆滿或期前終止後，若
    乙方不於其後3個月期限內將租賃物回復原狀騰空返還於甲
    方，甲方得自行雇工代乙方履行本項義務，所生之費用自押
    租保證金中扣抵，而乙方所遺留器具、設施視同廢棄物，歸
    甲方所有，任憑甲方處置，乙方絕無異議」（見本院卷一第
    22頁、第17頁）。但前揭約定僅係規範被告於租約屆滿或提
    前終止時，逾一定期限未搬遷時，相關搬遷費用及所造成損
    失應如何負擔等情事，尚難憑前開約定即認被告於搬遷期3
    個月內可享有免繳租金之利益。故被告辯稱搬遷期3個月內
    得以免繳租金云云，尚非可採。
  (三)原告請求被告給付座落在門牌號碼新北市○○區○○路5段6
    09 巷18號大樓屋頂之冷卻水塔管理費用，是否有據？
    查被告實際設置冷卻水塔在門牌號碼新北市○○區○○路5
    段609巷18號大樓屋頂，為兩造所不爭執，被告亦不否認其
    管理委員會自83年起即向其收取使用費，且被告與原告於90
    年4月1日簽訂備忘錄，約定被告應於使用期間每月支付原告
    17,225元，另加計營業稅860元，合計18,085元，此有該備
    忘錄1件附卷可稽（見本院卷一第63頁），則被告自應依約
    給付。雖被告辯稱該備忘錄未經被告有權簽署人簽署，對被
    告不生效力，且與系爭契約壹第18條後段約定之契約變更程
    序有所不符云云。然該備忘錄簽署之人為被告三重分公司之
    負責人，而分公司於業務範圍內仍有簽約之權，縱被告對於
    分公司代理權有所限制，但此限制亦不得對抗善意第三人。
    至該備忘錄為另外簽署之約定，與系爭契約壹之約定無涉，
    自不受系爭契約壹第18條後段約定之規範，被告以此拒絕支
    付管理費用，要非可採。是被告既係出於自願，與原告間另
    起合意而支付使用18號樓頂冷卻水塔管理費用，且被告自96
    年9月起即未給付管理費，計至97年4月止，總計積欠8個月
    管理費用144,680元。則原告依據該備忘錄請求被告給付原
    告自96年9月起至97年4月止積欠之管理費用144,680元，確
    屬有據。
  (四)被告是否因主管機關之命令無從使用租賃物，而未受有利益
    ，得主張同時履行抗辯，拒絕給付系爭建物壹、貳之租金及
    相當於租金之不當得利？
  1.按因契約互負債務者，於他方當事人未為對待給付前，得拒
    絕自己之給付，民法第264條第1項前段固有明文。惟當事人
    主張有利於己之事實，就其事實應負舉證之責任，民事訴訟
    法第277條前段亦有明文。是以，被告以原告及太電公司未
    依租約本旨提出給付為由，拒絕給付租金，自應就此事實負
    舉證之責。
  2.被告固抗辯系爭建物壹、貳座落之基地，屬都市計畫之乙種
    工業區，不得作為超級市場或一般零售業使用，因都市計畫
    法臺灣省施行細則第18條於91年2月6日修正乙種工業區內可
    設立一般零售業，但原告及太電公司迄未依約辦理地下一樓
    之用途變更，致其遭新北市政府課以罰鍰，且命其停止使用
    系爭建物壹、貳，並自97年1月15日起即暫停營業，而無從
    繼續使用租賃物，自得拒絕給付租金云云。惟查：
  (1)按解釋契約，固須探求當事人立約時之真意，不能拘泥於契
    約之文字，但契約文字業已表示當事人真意，無須別事探求
    者，即不得反捨契約文字而更為曲解，最高法院17年上字第
    1118號判例意旨可資參照。契約當事人除雙方中途有變更立
    約內容之同意，應從其變更以為解釋外，均以當事人立約當
    時之真意為準，最高法院49年台上字第303號判例意旨亦可
    參照。
  (2)系爭契約壹第13條前段約定：「本租賃物座落之土地現為都
    市計畫之工業區，於租賃期間，如租賃物坐落之土地因都市
    計劃變更為商業區者，於都市計劃變更確定並公佈施行日後
    ，甲方（指太電公司及湯臣公司）應立即申請並完成租賃物
    地下一層之用途變更為超級市場或一般零售業用...」（見
    本院卷一第25頁），是可知被告與原告及太電公司就系爭建
    物壹之地下一層用途變更為「超級市場或一般零售業用」，
    係以系爭基地因都市計劃變更為商業區為前提。而該基地目
    前仍為都市計畫之工業區用地，此為兩造所不爭執，則原告
    及太電公司未將系爭建物壹地下一樓之用途變更為超級市場
    或一般零售業用，難認係可歸責於其之事由。
  (3)被告雖抗辯都市計畫法臺灣省施行細則第18條於91年2月6日
    修正乙種工業區內可設立一般零售業，但原告及太電公司仍
    未為完成系爭建物壹地下一樓之用途變更云云。然系爭契約
    壹第13條前段既以該基地變更為「商業區」時，原告及太電
    公司始有辦理地下1樓用途變更之義務，而該基地既未變更
    為商業區用地，則原告及太電公司依約本即無辦理建物用途
    變更之義務，自難僅憑前開都市計畫法臺灣省施行細則第18
    條於91年2月6日修正乙種工業區內可設立一般零售業，即謂
    原告及太電公司有辦理建物用途變更之義務。是被告以系爭
    建物壹座落基地係屬都市計畫之乙種工業區，不得作為超級
    市場或一般零售業使用，因都市計畫法臺灣省施行細則第18
    條於91年2月6日修正乙種工業區內可設立一般零售業，但原
    告及太電公司迄未依約辦理地下一樓之用途變更為由，抗辯
    其因而遭新北市政府課以罰鍰，且命其停止使用系爭建物，
    並自97年1月15日起即暫停營業，而無從繼續使用系爭租賃
    物，自得拒絕給付租金云云，委無可取。
  3.又被告以原告及太電公司未辦裡變更使用為由終止租約既屬
    無據，則被告以其業已於98年1月22日終止租約為由，抗辯
    並無給付租金之義務云云，亦無可採。
  (五)被告是否得以其墊付原告及太電公司支付「B1/ B2管委會」
    等之管理費及管理服務費、冷卻水塔空間使用費、電動步道
    使用空間使用費共計117,729,182元，及其因原告及太電公
    司自91年2月6日起，拒絕變更使用執照，導致遭新北市政府
    課處罰鍰高達320萬元（91年2月6日前之罰鍰，則係由被告
    自行負擔），共計120,929,182元，主張抵銷？
    按二人互負債務，而其給付種類相同，並均屆清償期者，各
    得以其債務，與他方之債務，互為抵銷，民法第334條第1項
    前段定有明文。又債務之抵銷，以雙方當事人互負債務為必
    須具備之要件，若一方並未對他方負有債務，則根本上即無
    抵銷之可言，最高法院18年上字第1709號判例意旨可資參照
    。被告固抗辯其於租賃期間內，曾為原告代墊管理費、管理
    服務費，及電動步道設置使用費，並因原告未配合辦理地下
    一樓用途變更，遭新北市政府課以罰鍰320萬元，共計120,
    929,182元，自得與原告請求之金額為抵銷云云。惟查：
  1.「B1/ B2管委會」等之管理費及管理服務費部分：
  (1)依據系爭契約壹第1條第（一）項第1款約定：「本約租賃物
    …其範圍包括地下一層約4800坪，供乙方營業之使用，另加
    地下一層中應分擔之公共設施面積200坪計算租金，及地下
    二層之部分停車位。…」；同條第（四）項：「甲方同意，
    乙方有與本區大樓（即湯臣園區）住戶共同使用本區大樓公
    共地區與設施之權利，不另付租。甲方並應擔保乙方在本棟
    大樓屋頂及其他適當之空地及管道間設置冷卻水塔及連接管
    線之無償使用權」；第10條第（三）項則約定：「乙方不負
    擔本區大樓之管理費，但有實際使用大樓公共設施部分者，
    由甲方協助乙方與大樓管理委員會協商合理之費用分擔方法
    」（見本院卷一第17頁、第24頁）。由上可知，兩造所約定
    被告無須付費者，應係被告不負擔「本區大樓」之管理費，
    與在「本棟大樓」屋頂及其他適當空地及管道間設置冷卻水
    塔及連接管線，原告及太電公司擔保其無償使用權，被告無
    須另行付租金，但被告實際使用本區大樓其他公共設施時，
    仍應繳交該大樓規約約定之相關費用。蓋公共設施之租金及
    公共設施管理費用要屬二事，公共設施之不再付租，並非當
    然免除被告使用公共設施應繳付之管理費用甚明。被告支付
    予湯臣園區之管理費乃其實際使用公共設施所需負擔之管理
    費，屬原租賃契約第10條第（三）項但書約定，由原告及太
    電公司協助被告與大樓管理委員會協商合理費用分攤方法之
    範疇，自應由被告自行負擔。
  (2)至被告所稱之管理服務費，於本案中並未詳細釋明為何種管
    理服務費，及其給付明細為何，難認原告有何應負擔此部分
    金額之契約上或法律上義務。故被告抗辯其為原告代墊管理
    費及管理服務費，並以此金額與本件應給付原告知前揭金額
    主張抵銷云云，要非有據。
  2.電動步道空間使用費部分：
    被告抗辯湯臣公司曾違約要求其支付使用樓層空間裝置電動
    步道之費用云云。惟關於電動步道之設置，依系爭契約壹第
    1條第（六）項約定：「甲方同意，乙方在租賃物所設置地
    下一層至地下二層之雙向電扶梯（或電動步道），而使用之
    其他樓層之空間，乙方不另付租，甲方並擔保該使用不受其
    他樓層之所有權人或其他第三人之干預」約定（見本院卷第
    18頁），可見兩造僅約定被告就設置電動步道使用之空間，
    毋須另行給付原告及太電公司租金而已，至於兩造另有合意
    其他費用分攤，或就電動步道使用另產生其他費用或負擔等
    ，則不在上開約定範圍。是被告抗辯其無支付電動步道使用
    空間費用之義務云云，亦非可採。
  3.原告是否應賠償被告因原告及太電公司拒絕變更使用執照，
    導致遭新北市政府課處之罰鍰？
    被告辯稱其因原告未辦理地下一樓用途變更，致其遭主管機
    關課以罰鍰計320萬元云云。惟查，系爭建物壹、貳座落之
    基地現仍為工業區用地，尚未變更為商業區用地，此為兩造
    所不爭執，依系爭契約壹第13條之約定，原告及太電公司本
    即無辦理地下一樓用途變更之義務。況依系爭契約壹第12條
    之約定，被告如使用系爭建物營業，因礙於法令規定無法取
    得營業有關證照與許可，或於嗣後經政府機關以該營業使用
    抵觸法令而命令使用或營業（如係罰款者，應由被告負擔）
    者，或有其他不可抗力之情事，被告無法繼續在租賃物上營
    業者，被告有權立即單方終止本約（見本院卷一第24頁），
    堪信兩造已就租賃物可能有不合於法令，致可能遭處罰鍰、
    或遭限制營業等情有所討論，而被告仍願與原告及太電公司
    簽約租用地下一樓使用，自難認為原告未將地下一樓用途變
    更為超級市場或一般零售業之用途，即有未依債之本旨提出
    合於租賃物約定之使用、收益狀態。是以，該基地既仍為工
    業區用地，原告及太電公司依系爭契約壹第13條約定，並無
    辦理地下一樓用途變更之義務，被告依第12條約定既已明知
    地下一樓係屬違法使用，仍向原告及太電公司承租，堪認被
    告已自願承受遭主管機關課以罰鍰之風險。故被告以原告未
    辦理地下一樓用途之變更為由，抗辯遭主管機關課以罰鍰，
    應由原告賠償其損害云云，自無可採。
  4.準此，被告以其於前開租賃期間內，曾為原告代墊管理費、
    管理服務費，及電動步道設置使用費，並因原告未配合辦理
    地下一樓用途變更，遭新北市政府課以罰鍰，共計120,929,
    182元為由，抗辯以此金額與原告所得請求之金額為抵銷云
    云，均無可採。
五、綜上所述，原告依據系爭契約壹、貳請求被告應給付尚未給
    付之租金及相當於租金之不當得利共為70,254,979元（69,
    059,110＋1,195,869＝70,254,979），及依據該備忘錄請求
    被告給付門牌號碼新北市○○區○○路5段609巷18號大樓屋
    頂之冷卻水塔管理費用144,680元，均屬有據，被告其餘抗
    辯，則非可採，合計原告得請求被告給付之金額為70,399,
    659元（70,254,979＋144,680＝70,399,659）。從而，原告
    依據兩造租賃契約及不當得利法律關係請求被告給付原告
    70,399,659元，暨自起訴狀繕本送達翌日起即98年12月15
    日起至清償日止（兩造合意停止訴訟日即99年4月14日至續
    行訴訟日即99年8月10日之期間除外），按週年利率5﹪計算
    之利息，為有理由，應予准許。
六、本件事證已臻明確，兩造其餘攻擊或防禦方法，經本院審酌
    後，認均與本件之結論無涉，茲不再一一論述，併予敘明。
七、兩造均陳明願供擔保，聲請宣告假執行或免為假執行，爰分
    別酌定相當擔保金額，予以准許。
八、據上論結，本件原告之訴為有理由，依民事訴訟法第78條、
    第390條第2項、第392條第2項，判決如主文。
中    華    民    國   100    年    10    月    14    日
                  民事第五庭    法  官  郭顏毓
以上正本係照原本作成。
如對本判決上訴，須於判決送達後20日內向本院提出上訴狀。如
中    華    民    國   100    年    10    月    18    日
                                書記官  林政彬